【裁判字號】    96,簡上,950
【裁判日期】    970122
【裁判案由】    竊盜
【裁判全文】
臺灣高雄地方法院刑事判決             96年度簡上字第950號
上  訴  人
即  被  告  丙○○
指定辯護人  本院公設辯護人丁○○
上列上訴人因竊盜案件，不服本院簡易庭中華民國96年8 月31日
96年度簡字第3473號第一審判決（聲請簡易判決處刑案號：96年
度偵字第13684號），提起上訴，本院合議庭判決如下：
    主  文
原判決撤銷。
丙○○意圖為自己不法之所有，而竊取他人之動產，累犯，處拘
役伍拾伍日，如易科罰金，以新臺幣壹仟元折算壹日。
    事  實
一、丙○○前因竊盜案件，經本院以95年度簡上字第336 號判處
    有期徒刑6 月，於民國95年8 月17日易科罰金執行完畢，詎
    其仍不知悔改，於96年5 月8 日凌晨4 時7 分許，在高雄市
    苓雅區○○○路233 號1 樓統一超商內，向超商店員甲○○
    佯稱購買戲谷遊戲卡150 點，趁甲○○轉身拿取遊戲卡時，
    徒手竊取該超商所有之七星香菸促銷包1 組（含2 包香菸及
    贈品打火機，價值為新臺幣（下同）120 元），並藏於其短
    褲之口袋中，嗣為甲○○發現而報警，而查悉上情。
二、案經高雄市政府警察局苓雅分局報告臺灣高雄地方法院檢察
    署檢察官偵查起訴。
    理  由
壹、程序事項
一、按被告以外之人於審判外之言詞或書面陳述，除法律有規定
    者外，不得作為證據；除前3 條之情形外，下列文書亦得為
    證據：一除有顯不可信之情況外，公務員職務上製作之紀錄
    文書、證明文書；二除顯有不可信之情況外，從事業務之人
    於業務上或通常業務過程所須製作之紀錄文書、證明文書，
    刑事訴訟法第159 條第1 項、第159 條之4 第1 款、第2 款
    分別定有明文。該法第159 條之4 之規定係因公務員於職務
    上製作之記錄文書或證明文書，有公務員以刑事及行政責任
    為擔保，並經常處於可受公開檢查之狀況，其真實之保障極
    高；而從事業務之人在業務上或通常業務過程所製作之紀錄
    文書或證明文書，為於通常業務過程中不間斷、有規律而準
    確之記載，多有人員校對其正確性，大部分紀錄係完成時亦
    無從預見日後可能會被提供作為證據，而無偽造之動機，虛
    偽之可能性小，且使製作者以口頭方式於法庭上重現過去之
    事實或數據亦有困難，該紀錄文書或證明文書有一定程度不
    可取代之特性，因此前開之公務員職務上或從事業務之人業
    務上之紀錄文書或證明文書，除有顯然不可信之情況，應認
    該文書有證據能力。本件被告所提之中華民國身心障礙手冊
    、重大傷病免自行部分負擔證明卡，均屬前開由公務員職務
    上所製作，於製作時亦無預見日後可能作為證據；被告於阮
    綜合醫院之病歷，係屬於從事業務之人在業務上依照病患各
    次就醫時診治、處方之情形持續製作之紀錄文書，均屬於前
    述之特性信文書，且無顯有不可信之情況，依刑事訴訟法第
    159 條之4 第1 款、第2 款，應有證據能力。
二、又刑事訴訟法第159 條之5 規定，被告以外之人於審判外之
    陳述，雖不符合同法第159 條之1 至第159 條之4 之規定，
    但經當事人於審判程序同意作為證據，法院審酌該言詞陳述
    或書面陳述作成時之情況，認為適當者，亦得為證據；當事
    人、代理人或辯護人於法院調查證據時，知有第159 條第1
    項不得為證據之情形，而未於言詞辯論終結前聲明異議者，
    視為有前項之同意。查本判決下列所引用之證人甲○○於警
    詢之證詞、被告於阮綜合醫院之診斷證明書（本院卷第7 頁
    ）、贓物認領保管單、扣押物品目錄表，係審判外之陳述，
    屬傳聞證據，然經檢察官、辯護人於審判程序中表示同意本
    院引用作為證據（本院卷第106 頁），被告亦未於言詞辯論
    終結前就該證據異議，本院審酌上開證據資料製作時之情況
    ，尚無違法不當之瑕疵，亦認為以之作為證據應屬適當，故
    揆諸前開規定，逕依刑事訴訟法第159 條之5 規定，認前揭
    證人之證詞例外有證據能力。
貳、實體事項
一、訊據被告丙○○固不否認有於前開時、地拿取七星香菸促銷
    包1 組之行為，然矢口否認有何竊盜之故意，辯稱：伊因為
    患有精神疾病，服用藥物過量後意識不清，且一時貪小便宜
    才會拿走該香菸促銷組云云。經查：
（一）被告於上開時、地未經付款即將七星香菸促銷組1 組置於
      其短褲口袋等情，業據證人甲○○於警詢中證述實在，復
      有贓物認領保管單、扣押物品目錄表各1 紙與照片2 張可
      資佐證，且為被告所不否認，上開事實首堪信實。
（二）被告雖辯稱自己因服用藥物過量意識不清，才會有偷竊之
      行為，然經本院調取被告於案發之前治療其精神疾病之病
      歷，被告雖因憂鬱症、失眠等疾病而就醫，並且經醫師指
      示其服用Flunitrazepam 、Venlafaxine 、Bromazepam等
      藥物，然醫師於95年9 月18日起即指示被告服用該3 種藥
      物，被告至案發前一日均有回診紀錄，如被告服用該藥物
      後確實會產生意識不清或出現竊盜行為之副作用，被告服
      用該藥物已逾半年，豈有不向醫師反應而由醫師為其調整
      治療方式之理？是被告諉稱其竊盜係因藥物副作用所致云
      云，顯係卸責之詞。且被告亦稱其係出於貪小便宜之心態
      才會拿取該香菸促銷組，足見以被告當時之意識狀態，仍
      可以對於該樣物品之價格有所認知，並進而產生竊盜之動
      機，此均與意識不清之精神狀況相悖。又查被告於案發當
      日1 小時左右之後在警察局接受詢問時，即稱超商店員服
      務態度不好，因要捉弄店員才會偷竊（見警卷第3 頁），
      於本院審理中亦稱「店員對我態度不好，我想教訓他，讓
      他有所警惕，所以我才會拿他們店裡香菸，讓他賠錢」，
      後雖改口稱沒有教訓店員的意思（本院卷第109 頁、第
      110 頁），然姑不論被告內心之真正動機為何，均足以證
      明被告於案發時間後立即接受警詢時，有為自己辯解、綜
      合其行為之背景以及為其行為歸納原因之思辨能力，其行
      為時應非意識不清，實屬昭然，被告所辯均係臨訟卸責之
      詞，不足採信。
（三）綜上所述，本件事證明確，被告之竊盜犯行堪予認定，應
      依法論罪科刑。
二、核被告所為，係犯刑法第320 條第1 項竊盜罪。被告前因竊
    盜案件，經本院以95年度簡上字第336 號判處有期徒刑6 月
    ，於95年8 月17日易科罰金執行完畢，此有臺灣高等法院被
    告前案紀錄表在卷可佐，其於徒刑執行完畢5 年之內故意再
    犯本件有期徒刑以上之罪，為累犯，應依法加重其刑。原審
    認本件事證明確，依法論科，固屬卓見，惟：（一）稱犯罪
    之常習者，係指行為人之犯罪成為習慣，在客觀上有於較長
    之一段時間內反覆為多次犯罪行為之情狀，其犯罪之次數多
    寡及犯罪時間之長短，應為認定有無犯罪習慣之重要因素，
    如認定行為人有犯罪之常習，則應於事實及理由內對行為人
    犯罪之次數及賡續之時間等情況加以記載（最高法院79年度
    臺上字第4255號判決意指參照）。原審就犯罪事實及證據引
    用聲請簡易判決處刑書之記載，然聲請簡易判決處刑書之犯
    罪事實欄並未對於被告有何竊盜之常習有所說明；（二）聲
    請簡易判決處刑書中稱本案係由甲○○訴由高雄市政府警察
    局苓雅分局移送偵辦，原審判決引用之，然遍查全卷並無甲
    ○○提出告訴之筆錄或其他證據；（三）原審科刑時審酌被
    告所竊財物已由被害人領回，及犯後否認犯行等情狀，雖非
    無據，然原審認被告任意竊取他人財物，對於他人財產安全
    危害非輕，嚴重危害社會治安等情，因被告確實罹患精神疾
    病，此有前開病歷表及重大傷病免自行部分負擔證明卡、中
    華民國身心障礙手冊附卷可參，其精神狀況與常人有異，其
    雖有多次竊盜犯行，然所竊取之物價值均非昂貴，被告遭科
    刑後仍一再犯案，繳納易科罰金之金額已遠高於其竊盜所能
    得之利益，此有被告所犯竊盜案件之判決書可資參照，復以
    其竊得財物價值之低微，被告順手牽羊之惡習仍難謂已屬嚴
    重危害社會治安。上訴人認以其無竊盜之犯意提起上訴，雖
    無理由，然原審既有前開可議之處，仍屬無以維持，應由本
    院予以撤銷改判。爰審酌被告擅自竊取他人財物，雖屬不該
    ，然其患有重度憂鬱症，健康狀況不佳，適應社會之能力自
    亦因此受有影響，對於被告此種竊盜行為，刑罰所得發揮之
    教化或矯正功能有限，本次竊盜所得者僅為價值120 元之香
    菸促銷包，且已由被害人領回，有贓物認領保管單1 紙在卷
    可按，被害人之損失不大等一切情狀，量處如主文所示之刑
    ，並諭知易科罰金之折算標準。
據上論斷，應依刑事訴訟法第364 條、第455 條之1 第3 項、第
369 條第1 項前段、第299 條第1 項前段，刑法第320 條第1 項
、第47條第1 項、第41條第1 項前段，判決如主文。
本案經檢察官乙○○到庭執行職務。
中    華    民    國    97    年    1     月    22    日
                  刑事第三庭 審判長法  官  蔡國卿
                                   法  官  李昆南
                                   法  官  蔡書瑜
以上正本證明與原本無異。
不得上訴。
中    華    民    國    97    年    1     月    22    日
                                   書記官  邱靜銘
附錄法條
中華民國刑法第320條第1項：
意圖為自己或第三人不法之所有，而竊取他人之動產者，為竊盜
罪，處 5 年以下有期徒刑、拘役或 5 百元以下罰金。


司法院資訊處製作；財團法人民間司法改革基金會備份。
